【裁判字號】    91,簡,522
【裁判日期】    920304
【裁判案由】    國宅
【裁判全文】
臺北高等行政法院裁定                              九十一年度簡字第五二二號
    原      告  甲○○
    被      告  基隆市政府
    代  表  人  乙○○市長）.
右當事人間因國民住宅事件，原告提起行政訴訟。本院裁定如左：
    主  文
原告之訴駁回。
訴訟費用由原告負擔。
    理  由
依行政訴訟法第二條規定，除法律別有規定外，行政訴訟係解決當事人間關於公法上
之爭議所施行之程序，惟如行政機關代表國家處理行政事務，與人民因私權關係發生
爭執，非行政爭訟範圍，行政法院自無審判權，應依同法第一百零七條第一項第一款
之規定，駁回其訴。又有關國民住宅訂立之買賣契約之性質，業經司法院釋字五四○
號：「︰︰︰中華民國七十一年七月三十日制定公布之國民住宅條例，對興建國民住
宅解決收入較低家庭居住問題，採取由政府主管機關興建住宅以上述家庭為對象，辦
理出售、出租、貸款自建或獎勵民間投資興建等方式為之。其中除民間投資興建者外
，凡經主管機關核准出售、出租或貸款自建，並已由該機關代表國家或地方自治團體
與承購人、承租人或貸款人分別訂立買賣、租賃或借貸契約者，此等契約即非行使公
權力而生之公法上法律關係。︰︰︰」在案，即「此等契約係為推行社會福利並照顧
收入較低國民生活之行政目的，所採之私經濟措施，並無若何之權力服從關係。性質
上相當於各級政府之主管機關代表國家或地方自治團體與人民發生私法上各該法律關
係」（同字號解釋理由書參照），故有關於國民住宅契約關係所生之爭執，應認係私
法之爭執，非行政訴訟之範圍。本件原告起訴主張其於民國（下同）八十九年十月二
日與被告簽訂國民住宅買賣契約，購買坐落基隆市○○○街十四之三號二樓之國宅（
下稱系爭國宅），並繳納含定金新台幣（下同）壹拾萬元（下稱系爭定金）在內合計
捌拾參萬伍仟元之價金，八十九年十一月一日象神颱風來襲，系爭國宅受土石流浸沒
，經被告同意解除契約，被告僅發還柒拾參萬伍仟元自備款，拒還系爭定金，原告不
服，認為國宅買賣為公法契約，依解除契約法律關係，提起給付訴訟，請求返還系爭
定金云云。查本件既係國民住宅買賣契約所生之爭執，揆之首揭說明，係私法之爭執
，非行政訴訟之範圍，應向普通法院提起救濟，原告誤向無審判權之本院起訴，為不
合法，本院自應依行政訴訟法第一百零七條第一項第一款之規定，裁定駁回。
依行政訴訟法第二百三十六款規定、第一百零七條第一項第一款、第一百零四條、民
事訴訟法第九十五條、第七十八條，裁定如主文。
中    華    民    國    九十二      年      三        月      四        日
                 臺 北 高 等 行 政 法 院   第 一 庭
                                         法  官    王立杰
右為正本係照原本作成。
本件以訴訟事件所涉及之法律見解具有原則性者為限，始得於本裁定送達後十日內向
本院提出抗告狀（須按他造人數附繕本），並經最高行政法院許可後方得抗告。
中    華    民    國    九十二      年      三        月      四        日
                                         書記官    蔡淑華


司法院資訊處製作；財團法人民間司法改革基金會備份。
